最高法院刑事判決　　　　　　　　　 111年度台上字第1844號
上　訴　人　張光智




上列上訴人因妨害性自主等罪案件，不服臺灣高等法院中華民國
110年12月9日第二審判決（109年度侵上訴字第311號，起訴案號
：臺灣桃園地方檢察署108年度偵字第22829號），提起上訴，本
院判決如下：
    主  文
上訴駁回。
    理  由
一、按刑事訴訟法第377 條規定，上訴於第三審法院，非以判決
    違背法令為理由，不得為之。是提起第三審上訴，應以原判
    決違背法令為理由，係屬法定要件。如果上訴理由書狀並未
    依據卷內訴訟資料，具體指摘原判決不適用何種法則或如何
    適用不當，或所指摘原判決違法情事，顯與法律規定得為第
    三審上訴理由之違法情形不相適合時，均應認其上訴為違背
    法律上之程式，予以駁回。
二、本件原判決綜合全案卷證資料，本於事實審法院之推理作用
    ，認定上訴人張光智有如其事實欄之㈠及㈡所載妨害性自
    主共3 罪犯行，因而維持第一審關於論其以對於14歲以上未
    滿16歲之女子為猥褻之行為罪、對於14歲以上未滿16歲之女
    子為性交罪及成年人故意對少年強制猥褻罪，均依累犯之規
    定加重其刑，其中上訴人所犯成年人故意對少年強制猥褻罪
    部分，並依兒童及少年福利與權益保障法第112條第1項前段
    規定遞行加重其刑，依序量處有期徒刑8月、有期徒刑1年 2
    月及有期徒刑10月部分之判決，而駁回上訴人對於上開3 罪
    部分在第二審之上訴，已詳述其所憑證據及認定之理由，對
    於上訴人否認犯罪之辯解何以均不足以採信，亦在理由內詳
    加指駁及說明，核其所為之論斷，俱有卷存證據資料可資覆
    按，從形式上觀察，原判決尚無足以影響其判決結果之違背
    法令情形存在。
三、上訴人上訴意旨略稱：㈠、告訴人A 女（14歲以上未滿16歲
    ，姓名及年籍均詳卷）指述上訴人有佯以治療身體為由，在
    上訴人所經營位於桃園市○○區○○路○○號之檳榔店（詳
    細地址詳卷）內2 樓客廳地板及房間內，對其為猥褻行為及
    性交行為各1次，但於A女指述之時間，上訴人之女友張簡珮
    岑適在該檳榔店2樓房間內睡覺，上訴人實不可能在A女指述
    之時間，在上開地點對A 女有妨害性自主之犯行，且該檳榔
    店2樓僅有1房及1廳，並無A女所指之「小房間」，原判決未
    予詳查實情，遽而採信A 女不實之指述，據以認定上訴人有
    此2部分被訴之妨害性自主犯行，殊有不當。㈡、告訴人D女
    （16歲以上未滿18歲，姓名及年籍均詳卷）所舉之證人C 女
    與G女（以上2人之姓名均詳卷）皆曾與上訴人因案進行訴訟
    ，其2 人所為之證詞難免出於挾怨報復，不可儘信，乃原判
    決竟完全採納C女及G女所為之偏頗不實之證詞，而為不利於
    上訴人之認定，非無可議云云。
四、惟證據之取捨與事實之認定，乃事實審法院之職權，苟其採
    證認事並不違背經驗與論理法則，即不能任意指為違法而執
    為適法之上訴第三審理由。又當事人聲請調查之證據，法院
    固有調查之義務，然仍以與待證事實有關，復在客觀上具有
    調查可能性及必要性者為限；若當事人聲請調查之證據與待
    證事實無關，或事證已臻明確，在客觀上欠缺調查之必要性
    者，法院縱未加以調查，亦不能指為違法。原判決認定上訴
    人確有本件被訴對於14歲以上未滿16歲之女子為猥褻之行為
    罪、對於14歲以上未滿16歲之女子為性交罪及成年人故意對
    少年強制猥褻罪之犯行，已就相關事證詳加調查論列，復綜
    合上訴人之供述，參酌A女及D女之指述，佐以證人B女、F女
    （以上2人之姓名詳卷）、C女、G 女及張簡珮岑之證詞，徵
    引上訴人與A 女間LINE通訊軟體之對話內容截圖及上訴人傳
    送予D女之電話簡訊內容，稽之卷附A女之性侵害創傷量表、
    沙爾德聖保祿修女會醫療財團法人聖保祿醫院受理疑似性侵
    害事件驗傷診斷書及檢驗醫學科檢驗報告單，相互斟酌判斷
    ，資為前揭認定，已說明其取捨證據判斷之依據及得心證之
    理由，並就上訴人否認犯罪所執伊並未對A 女為猥褻行為或
    性交行為，亦無強制猥褻D 女云云之辯解，何以均係飾卸之
    詞而與事實不符，敘明不足採取之理由綦詳（見原判決第 6
    頁第7 行至第18頁第20行），核其所為論斷俱有卷內資料足
    憑，且無違背經驗、論理法則之情形，自不能任意指為違法
    。上訴意旨所云，均非依據卷內資料具體指摘原判決不適用
    何種法則或如何適用不當，徒就原審採證認事職權之適法行
    使，以及原判決已明確論斷說明之事項，暨其他不影響於判
    決結果之枝節性問題，漫為爭辯，顯與法律規定得為第三審
    上訴理由之違法情形不相適合。揆之首揭規定及說明，
    本件上訴人之上訴均為不合法律上之程式，應併予駁回。
五、按上訴得對於判決之一部為之，修正後刑事訴訟法第348 條
    第1項定有明文。本件上訴人不服原判決，於民國111年1 月
    3 日具狀提起上訴，並敘明「上訴理由容後補陳」，至同年
    月18日提出補呈上訴理由狀到院，其補呈上訴理由狀僅就原
    判決事實欄一之㈠、㈡所載關於上訴人對於14歲以上未滿16
    歲之女子（即A 女）為猥褻之行為罪、對於14歲以上未滿16
    歲之女子（即A女）為性交罪及成年人故意對少年（即D女）
    強制猥褻罪部分聲明不服之理由。至原判決關於上訴人所犯
    如其事實欄一之㈢所載18歲以上之人與16歲以上未滿18歲之
    人（即E 女，其姓名及年籍均詳卷）為有對價之性交行為罪
    部分，上訴人並未敘述其不服原判決關於此部分之理由，依
    上述修正後刑事訴訟法第348條第1項之規定，應認上訴人僅
    就其已敘述不服原判決理由之如原判決事實欄一之㈠、㈡所
    載關於上訴人對於14歲以上未滿16歲之女子為猥褻行為罪、
    對於14歲以上未滿16歲之女子為性交罪及成年人故意對少年
    強制猥褻罪部分向本院提起上訴。至原判決關於上訴人所犯
    如其事實欄一之㈢所載18歲以上之人與16歲以上未滿18歲之
    人為有對價之性交行為罪部分，即非屬上訴人向本院提起上
    訴之範圍，本院自無庸審理，併此敘明。
據上論結，應依刑事訴訟法第395條前段，判決如主文。
中    華    民    國   111    年    4     月    21    日
                  刑事第一庭審判長法  官  郭  毓  洲  
                                  法  官  林  英  志  
                                  法  官  林  靜  芬  
                                  法  官  蔡  憲  德  
                                  法  官  周  盈  文  
本件正本證明與原本無異
                                  書記官
中    華    民    國   111    年    4     月    26    日